臺灣高等法院民事判決　九十年度上易字第七四一號
　　上　訴　人　甲○○
　　被 上訴 人　美商花旗銀行股份有限公司
　　法定代理人　陳聖德鮑浩文.
　　訴訟代理人　楊敏華
右當事人間請求損害賠償事件，上訴人對於中華民國九十年九月二十八日臺灣臺北地
方法院九十年度訴字第二三二四號第一審判決提起上訴後為訴之變更，本院判決如左
：
    主      文
上訴人變更之訴及假執行之聲請均駁回。
第二審訴訟費用由上訴人負擔。
    事      實
甲、上訴人方面：
一、聲明：
(一)原判決廢棄。
(二)被上訴人應給付上訴人新台幣（以下同）七十萬元，及自民國（下同）九十一年
    二月二十三日起至清償日止，按年息百分之五計算之利息。
(三)願供擔保，聲請宣告假執行。
二、陳述：
(一)原審八十九年度執字第八二九號強制執行事件，執行標的為建號一四八○號（台
    北市○○街一一三巷十八號七樓，以下稱系爭七樓房屋）及建號一九一三號（同
    號七樓頂樓增建部分，以下稱系爭頂樓增建）等建物。系爭頂樓增建乃七十六年
    間增建之獨立磚造建築物，具備獨立出入門戶，不在被上訴人之抵押權設定範圍
    ，其不得一併聲請拍賣。
(二)被上訴人持有之本票係上訴人以系爭七樓房屋抵押設定時，簽發作為保證之用，
    被上訴人未確定抵押物之拍賣價額是否足以抵償債權前，同時依據本票裁定聲請
    強制執行系爭頂樓增建，顯然不當。
(三)系爭強制執行事件之拍賣公告及拍定價額均分就系爭七樓房屋及頂樓增建處理，
    而依分配表可證明僅拍賣系爭七樓房屋，即足以清償被上訴人之債權，故被上訴
    人辯稱未將系爭頂樓增建併付拍賣，將影響第三人買受意願及無法賣得該價額，
    顯與事實不符。是被上訴人聲請一併拍賣，原審並於九十年十一月二十六日點交
    予拍定人，損害上訴人對系爭頂樓增建之所有權，爰依侵權行為法律關係，請求
    被上訴人賠償系爭頂樓增建之市場價額。
三、證據：援用於原審提出之照片、抵押權設定契約書、貸款契約、原審民事執行處
    八十九年十一月二十七日、同年十二月二十二日、九十年三月二十八日通知書、
    分配表等影本、被上訴人變更登記表。並於本院提出銷售成交行情表影本。
乙、被上訴人方面：
一、聲明：駁回上訴
二、陳述：
(一)上訴人以其所有坐落台北市○○區○○段六小段一一地號土地及系爭七樓房屋，
    設定抵押權予被上訴人，並借款五百一十一萬元。詎上訴人自八十八年五月一日
    起未依約支付本息，被上訴人聲請拍賣系爭七樓房屋，且因其上有一獨立出入之
    頂樓增建，故被上訴人除以原審八十七年度拍字第一八八二號拍賣抵押物裁定為
    執行名義外，另以原審八十八年度票字第一○一二八號本票裁定為執行系爭頂樓
    增建之執行名義。
(二)按當事人主張有利於已之事實者，就其事實有舉證之責任，民事訴訟法第二百七
    十七條前段定有明文。上訴人未舉證受有損害。且系爭強制執行所得八百十八萬
    元，扣除土地增值稅一百三十七萬一千零八十四元，餘六百八十萬八千九百十六
    元，由被上訴人分得六百零九萬三千四百九十六元，台北市稅捐稽徵處分得十二
    萬六千六百零四元，上訴人尚可領回五十五萬三千七百八十三元，其是否受有損
    害，即有疑義。
(三)一般房屋買賣習慣，頂樓之建物若不含增建物一併拍賣，其價格自會減少，故本
    件拍賣價格達八百一十八萬，係因可一併使用系爭頂樓增建所致，否則有意應買
    者考量日後增建部分取得之難易及價格，將減低應買意願及價格。
(四)按專有部分不得與其所屬建築物共有部分之應有部分及其基地所有權或地上權之
    應有部分分離而為移轉或設定負擔；公寓大廈共有部分不得獨立使用供做專有部
    分，其為下列各款者，並不得為約定專用部分．．公寓大廈．．屋頂之構造，公
    寓大廈管理條例第四條第二項及第七條第三款分別定有明文。故公寓大廈之屋頂
    屬共用部分，如其專用部分之區分所有建物及基地持分移轉時，共用部分應隨同
    移轉。此觀土地登記規則第八十條規定：區分所有建物共同使用部分不得分割，
    除法令另有規定外，應隨同各相關區分所有建物移轉、設定或為限制登記。最高
    法院八十五年台上字第五六九號判決：「按區分所有建物之共同使用部分，性質
    上屬共有，且附屬於區分所有建物，共有人將各相關區分所有專有部分之建物移
    轉時，依土地登記規則第七十二條第二款（按修正後為第八十條）規定，其共同
    使用部分之所有權亦隨之移轉與同一人，各共有人對於該共同使用部分之設施雖
    可依其共有部分之經濟目的，加以使用或約定分管，但使用權為所有權之樍極權
    能之一，不得與其所有權分離而單獨為買賣標的。又地下室停車位共同使用部分
    ，與建物專有部分具有密切不可分之主從關係，建物專有部分所有人不得將共同
    使用部分之車位使用權單獨出售他人，或保留車位使用權而將建物專有部分出售
    他人」可知。系爭頂樓增建坐落之屋頂屬該大廈之共用部分，於系爭七樓房屋及
    其持分基地拍賣時，應一併拍賣始屬合法。
三、證據：援用於原審提出之陳報狀、本院八十八年度票字第一○一二八號民事裁定
    、確定證明書、拍賣公告、通知書、分配表等影本。並於本院提出認許事項變更
    表、證明書等影本。
丙、原審及本院依職權調閱原審八十九年度執字第八二九號民事執行卷宗。本院依職
    權調閱八十八年度票字第一０一二八號民事聲請卷宗。
    理      由
一、按訴之變更，非經他造同意，不得為之，但第二百五十五條第一項第二款至第六
    款情形，不在此限，民事訴訟法第四百四十六條第一項定有明文。又同法第二百
    五十五條第一項第二款規定：請求之基礎事實同一者。查被上訴人於原審依據強
    制執行法第十四條第一項規定起訴，聲明請求撤銷原審八十九年度執字第八二九
    號強制執行事件關於七樓頂樓增建部分（建號一九一三）之強制執行程序。嗣未
    經被上訴人同意，於九十一年二月十九日向本院具狀主張因系爭強制執行程序終
    結，變更依侵權行為法律關係，聲明請求被上訴人賠償七十萬元及其利息，而為
    訴之變更。茲因上開二訴之主要爭點均為被上訴人能否聲請強制執行系爭頂樓增
    建，其原因事實同一，揆諸前揭規定，應准為訴之變更，先予敘明。
二、查上訴人主張：其向被上訴人借款，簽發本票擔保，並以系爭七樓房屋設定抵押
    權予被上訴人，至系爭頂樓增建乃七十六年間增建，有獨立出入門戶，不屬抵押
    權標的，嗣被上訴人聲請原法院以八十九年度執字第八二九號強制執行事件，拍
    賣系爭七樓房屋及頂樓增建，經拍定並點交予拍定人等事實，業據上訴人於原審
    提出照片、抵押權設定契約書、貸款契約、原法院民事執行處通知書、分配表、
    被上訴人變更登記表為證，並經本院調閱強制執行卷宗查核屬實，復為被上訴人
    所是認，堪信為真正。
三、上訴人主張：被上訴人聲請拍賣系爭頂樓增建，於法不合，爰依侵權行為法律關
    係，請求被上訴人賠償其市場價額七十萬元，及自九十一年二月二十三日起至清
    償日止，按年息百分之五計算之利息。被上訴人則以：其同時依據本票裁定聲請
    強制執行，且上訴人未受損害等語置辯。查：
(一)上訴人積欠被上訴人借款五百一十一萬元，經被上訴人持上開本票，聲請原法院
    以八十八年度票字第一０一二八號裁定准予就票款五百一十一萬元，及自八十七
    年十二月一日起至清償日止，按年息百分之十一．七五計算之利息強制執行確定
    ，又聲請原法院以八十七年度拍字第一八八二號裁定准予拍賣抵押標的物，即系
    爭七樓房屋及其基地應有部分確定。被上訴人即持上開二執行名義，聲請原法院
    以八十九年度執字第八二九號強制執行系爭七樓房屋、基地應有部分及系爭頂樓
    增建，經原法院於八十九年一月二十一日查封，並囑託中亞不動產鑑定股份有限
    公司鑑定系爭七樓房屋價值三百一十七萬三千七百九十四元，基地應有部分價值
    五百三十六萬五千八百元，系爭頂樓增建價值二十八萬九千八百三十二元。原法
    院於八十九年六月十五日通知上訴人上開鑑價結果，並請其於同年月二十二日上
    午九時到場陳述意見，上訴人屆期未到場，亦未具狀陳述意見。並於八十九年八
    月二十八日向原法院陳明：「系爭房屋是由我全家居住，並由我自任負責人福崗
    企業公司在使用．．願於拍定後配合搬遷點交，且福崗公司也願配合點交。增建
    物也同意一併拍賣」等語。經原法院於八十九年十二月二十一日第二次拍賣程序
    ，以系爭七樓房屋價額二百八十萬元，基地應有部分價額五百零六萬元，系爭頂
    樓增建價額三十二萬元拍定，於九十年一月八日發權利移轉證書予拍定人。另原
    法院實行分配案款，抵充執行費四萬六千八百九十元及七百一十五元、土地增值
    稅一百三十七萬一千零八十四元、被上訴人全部債權六百零九萬三千四百九十六
    元、台北市稅捐稽徵處稅款十一萬四千零三十二元後，發回上訴人餘款五十五萬
    三千七百八十三元等事實，業據本院調閱該聲請卷宗及強制執行卷宗查核在案。
(二)按法院准予拍賣抵押物之裁定，及准予本票強制執行之裁定，均屬強制執行第四
    條第一項第六款規定之執行名義，債權人就一筆債權，取得二不同執行名義，本
    得執拍賣抵押物裁定聲請法院強制執行抵押物，並同時或先後執本票准予強制執
    行裁定，聲請法院強制執行債務人所有財產，以滿足該單一債權。至債權人聲請
    強制執行之標的財產，其價額是否與債權額及債務人應負擔之費用相當，而應否
    全部查封、拍賣，乃執行法院依強制執行法第五十條、第九十六條規定採行適當
    執行方法之職權行使。債務人如對法院查封、拍賣其財產之命令或方法有異議，
    應依強制執行法第十二條規定聲請或聲明異議，尚難謂債權人聲請強制執行係不
    法侵害債務人之權利。查本件被上訴人除以上開拍賣抵押物裁定聲請法院拍賣系
    爭頂樓增建，同時以本票准予強制執行裁定為執行名義，其聲請一併強制執行系
    爭頂樓增建，自無不合。又原法院依職權行使，認為無強制執行第五十條、第九
    十六條規定所示不能合併查封、拍賣之情形，並經上訴人同意後，合併查封、拍
    賣系爭頂樓增建，揆諸前揭說明，應認被上訴人聲請強制執行系爭頂樓增建，無
    不法侵害上訴人所有權之情形可言。
(三)按關於侵權行為賠償損害之請求權，以受有實際損害為成立要件，若絕無損害，
    亦即無賠償之可言，最高法院十九年上字第三六三號著有判例。查上訴人主張系
    爭頂樓增建之市場交易價額為七十萬元云云，雖提出銷售成交行情查詢表為證，
    然該查詢表所示建物每坪單價，係包括基地應有部分之價額在內，上訴人復自認
    系爭頂樓增建並未分擔基地應有部分，自不能援引上開單價認定系爭頂樓增建之
    價額。再查，原法院囑託鑑定認為系爭頂樓增建之價額二十八萬九千八百三十二
    元，其後拍定價額高於該鑑定價額，上訴人復可領回執行案款五十五萬餘元，顯
    見上訴人未因系爭頂樓增建遭拍賣而受有價額損害，自無侵權行為損害賠償請求
    權可資行使。
(四)綜上論述，上訴人依侵權行為法律關係，請求被上訴人賠償系爭損害及其利息，
    為無理由，其假執行之聲請亦失所附麗，均不應准許。從而上訴人變更之訴及假
    執行之聲請，洵無理由，應予駁回。
四、兩造其餘攻擊、防禦方法，於判決結果無礙，爰不一一論述。
五、據上論結，本件上訴人變更之訴為無理由，依民事訴訟法第七十八條，判決如主
    文。
中　　　華　　　民　　　國　　九十一　　年　　　四　　　月　　二十三　　日
                                民事第二庭
                            　　　　審判長法  官　尤  豐  彥
                            　　　　　　　法  官　魏  麗  娟
                            　　　　　　　法  官　翁  昭  蓉
右正本係照原本作成。
不得上訴。
中　　　華　　　民　　　國　　九十一　　年　　　四　　　月　　二十三　　日
                                          書記官　吳  美  貞
